【裁判字號】    85,台上,6043
【裁判日期】    851219
【裁判案由】    偽造文書等罪
【裁判全文】
最高法院刑事判決                              八十五年度台上字第六○四三號
    上訴人  台灣高等法院檢察署檢察官
    被  告  甲○○
右上訴人因被告偽造文書等罪案件，不服台灣高等法院中華民國八十五年二月十三日
第二審判決（八十四年度上訴字第五七五五號，起訴案號：台灣板橋地方法院檢察署
八十四年度偵字第一二九○號），提起上訴，本院判決如左：
    主  文
原判決撤銷，發回台灣高等法院。
    理  由
本件原判決以公訴意旨略稱：被告甲○○自民國（下同）八十一年間起，即與陳秀麗
有金錢往來，並積欠陳女新台幣（下同）五十五萬元未還，竟意圖為自己不法之所有
，於八十二年六月間，以欲向他人借款清償陳女債務為由，向案外人吳正吉之女吳瓊
仙借得其所有淡水信用合作社竹圍分社第一八八七四○號帳號，支票號碼為第三二○
二五號及第三八○六六號，面額各為七萬五千元及六萬三千元之支票共二紙，向不詳
姓名之金主借款，因該金主要求須有背書人之擔保始允借款，甲○○竟未經陳秀麗之
同意，偽造陳女簽名於上開支票背面以為背書，使該金主陷於錯誤，因而交付上開票
面金額所示之款項，足以生損害於陳秀麗及該金主，嗣因吳某始終未將上開貸得之款
項用以清償陳女之債務，始為陳女輾轉查知上情，因認被告所為，係犯刑法第二百十
六條、第二百十條、第三百三十九條第一項之罪嫌云云，而經審理結果，以被告犯罪
尚屬不能證明，因而撤銷第一審之科刑判決，改判無罪，固非無見。
惟查被告於第一審經訊以：「她（陳秀麗）同意你寫她的名字﹖」答稱：「沒有」，
訊以：「為何未經她同意而寫她的名字﹖」，答稱：「因為吳正吉同意我寫」，訊以
：「吳正吉是否無限制範圍同意你在任何場合抵押貸款背書簽發支票﹖」，答稱：「
有，他有限制只有抵押貸款可以用」，證人吳正吉亦證稱：被告向伊女兒吳瓊仙借得
本件二張支票，原係欲持以向他人借錢返還所欠陳秀麗之借款，並非欲辦理抵押貸款
而簽發本件二張支票給金主等語（以上見第一審卷第二三頁正面、二四頁正面），而
告訴人陳秀麗於偵查中亦指稱：其並未授權被告在本件二張支票上背書（見偵查卷第
七頁背面、第八頁正面），準此，被告似未事先獲得陳秀麗授權，而擅自以陳女名義
在本件系爭二張支票上背書。乃原判決對於前述證據何以不足為被告不利之證明，並
未加以說明。至證人吳正吉到庭供證：本案系爭支票二張係調現用的，因被告欠伊錢
，剛好這兩張支票未兌現，伊以這二張支票告被告，伊不會寫狀紙，請人代寫，故狀
紙與事實有出入云云，及告訴人陳秀麗所稱：伊是授權吳正吉代簽，印章係伊交給吳
正吉，他們叔姪的事伊不管，伊主要係討回欠款，現已解決了，不再追究等語，似屬
護之詞，原審未予深究，遽謂並無證據證明被告有故意偽造背書之行為，其證據之
取捨，難謂無違於論理法則，併有理由不備之可議。檢察官上訴意旨，執以指摘原判
決違法，非無理由，應認原判決有撤銷發回之原因。又偽造文書部分既經撤銷發回，
公訴人認與之有牽連關係之詐欺部分亦一併發回，併予明。
據上論結，應依刑事訴訟法第三百九十七條、第四百零一條，判決如主文。
中      華      民      國    八十五    年     十二     月     十九     日
                              最高法院刑事第三庭
                                  審判長法官  蔡  詩  文
                                        法官  張  吉  賓
                                        法官  莊  登  照
                                        法官  洪  明  輝
                                        法官  蔡  清  遊
      右正本證明與原本無異
                                              書  記  官
中      華      民      國    八十五    年     十二     月    三十一    日


司法院資訊處製作；財團法人民間司法改革基金會備份。
